Inventaris van het archief van de Nederlandse Vertegenwoordiging bij de United Nations War Crimes Commission (UNWCC), 1945-1948
Nationaal Archief, Den Haag
Nederlandse Vertegenwoordiger bij de United Nations War Crime Commission
BuZa / UNWCC
oudste stuk - jongste stuk: 1945-1948
Z273
92 inventarisnummers; 1,00 meter
Normale geschreven, getypte en gedrukte documenten, geen bijzondere handschriften.
Nationaal Archief, Den Haag
United Nations War Crimes Commission te London, 1945 - 1948
Het archief bevat stukken en lijsten betreffende de opsporing van oorlogsmisdadigers uit de Tweede Wereldoorlog en de coördinatie van hun berechting. Tevens zijn er getuigenverklaringen van slachtoffers en rapporten van afzonderlijke Europese landen waarin de misdaden van de bezettende mogendheden worden uiteengezet.
Archiefvorming
Geschiedenis van de archiefvormer
In januari 1942 gaven de in Londen gevestigde regeringen van België, Frankrijk, Griekenland, Joegoslavië, Luxemburg, Nederland, Noorwegen, Polen en Tsjechoslowakije een gemeenschappelijke verklaring af waarin zij aangekondigden dat na WOII alle door Duitsland bedreven gewelddaden tegen burgers bestraft zouden worden. Een verklaring die in overeenstemming was met een eerdere verklaring van Churchill en Roosevelt. Vervolgens hadden Churchill en Roosevelt samen met Stalin in november 1943 een verklaring doen verschijnen waarin zij, sprekend namens de 32 verenigde naties, aangekondigden dat de Duitsers die zich schuldig hadden gemaakt aan wreedheden, massamoorden en executies, na de oorlog zouden worden berecht. Vooral Churchill vreesde dat in Duitsland deining zou ontstaan als men de leiders van het Derde Rijk voor de rechter zou brengen (hij wilde hen zonder vorm van proces laten fusilleren en het is dan ook aan de Amerikanen te danken dat besloten werd om de voornaamste oorlogsmisdadigers te vervolgen). In 1943 werd daarom in Londen de United Nations War Crimes Commission opgericht. Haar taak was het vormen van het dossier en de oorlogsmisdadigers te doen opsporen en hun berechting te coördineren.
Op 8 augustus 1945 werd in Londen een overeenkomst ondertekend. Er werd een in Neurenberg te vestigen Internationaal Militair Gerechtshof in het leven geroepen. Het hof telde vier leden en vier plaatsvervangend leden, allen hooggeplaatste juristen uit respectievelijk Groot-Brittannië, de Verenigde Staten, Frankrijk en de Sovjet-Unie.
Bij Koninklijk Besluit van 29 oktober 1945 (Stb. 57) werd Martinus Willem Mouton benoemd tot Vertegenwoordiger voor Nederland bij de UNWCC te Londen.
In 1944 kreeg de UNWCC een subcommissie, de Far Eastern and Pacific Subcommission. Deze subcommissie was gevestigd in Tsjoenking en stond onder voorzitterschap van China. Er hadden elf landen zitting in dit orgaan en de Nederlandse vertegenwoordiger was A.H.J. Lovink, die van 1943 tot en met 1947 de Nederlandse ambassadeur te China was. De subcommissie had tot taak informatie te verzamelen over Japanse oorlogsmisdadigers en hun eventuele berechting te coördineren.
Geschiedenis van het archiefbeheer
Over de geschiedenis van dit archief is weinig informatie bekend. Onderzoek in de stukken heeft echter uitgewezen dat het archief afkomstig is van de Nederlandse Vertegenwoordiger bij de UNWCC te Londen, mr. Dr. M.W. Mouton.
De verwerving van het archief
Het archief is in 2011 door Ministerie van Buitenlandse Zaken overgebracht naar het Nationaal Archief, krachtens artikel 12 van de Archiefwet 1995
Inhoud en structuur van het archief
Inhoud
Stukken en lijsten betreffende de opsporing van oorlogsmisdadigers uit de Tweede Wereldoorlog en de coördinatie van hun berechting. Tevens zijn er getuigenverklaringen van slachtoffers en rapporten van afzonderlijke Europese landen waarin de misdaden van de bezettende mogendheden worden uiteengezet.
Selectie en vernietiging
Het archief van de United Nations War Crimes Commission (UNWCC) over de periode 1945 - 1948 is al eerder door het ministerie van Buitenlandse Zaken geselecteerd. Met het Nationaal Archief (NA) is afgesproken dat er tijdens de herbewerking van het archief in 2011 geen aanvullende selectie zal plaatsvinden. Het archiefbestand zal in zijn geheel worden overgebracht naar het NA. Met het NA is afgesproken geen koppeling te maken met handelingen uit de Basis Selectiedocumenten.
Aanvullingen
Voor dit archief worden geen aanvullingen verwacht.
Ordening van het archief
De oorspronkelijke -chronologische- ordening van het archief van de United Nations War Crimes Commission te London is aangehouden.
Aanwijzingen voor de gebruiker
Openbaarheidsbeperkingen
Deels openbaar, deels beperkt openbaar (B).
Materiële beperkingen
Het archief kent geen beperkingen voor het raadplegen van stukken als gevolg van slechte materiële staat
Andere toegang
Voor dit archief is geen andere toegang beschikbaar.
Aanvraaginstructie
Openbare archiefstukken kunnen online worden aangevraagd en gereserveerd. U kunt dit ook via de terminals in de studiezaal van het Nationaal Archief doen. Om te kunnen reserveren dient u de volgende stappen te volgen:
U maakt een profiel aan op www.gahetna.nl, en logt vervolgens in
Via de archiefinventaris (alleen de beschrijvingen met rode nummers) selecteert u het gewenste archiefstuk door op de knop 'Reserveren' te klikken
In het volgende scherm geeft u aan op welke dag u het archiefstuk wilt inzien
Indien u zich bevindt in de studiezaal en een tafelnummer heeft ontvangen kunt u dit nummer vermelden. Als u geen tafelnummer heeft kunt u tafelnummer 777 laten staan
Vervolgens bevestigt u uw reservering door deze te versturen.
Verwant materiaal
Bewaarplaats van originelen
Niet van toepassing.
Beschikbaarheid van kopieën
Inventarisnummers van dit archief zijn niet in kopievorm beschikbaar
Afgescheiden archiefmateriaal
Niet van toepassing.
Verwante archieven
2.12.49
Inventaris van het archief van het Ministerie van Marine: Persoonlijk archief van Schout-bij-Nacht Titulair mr. Dr. M.W. Mouton, 1929-1966
2.09.61
Inventaris van de archieven van de Commissies tot opsporing van oorlogsmisdadigers (COOM), (1942) 1944-1949 (1984), geanonimiseerde versie
Publicaties
Er bestaan geen relevante publicaties.
Bijlagen
Geen bijlagen
Ordeningsplan
Geen tekst
[Ander soort bijlage]
Geen tekst
Beschrijving van de series en archiefbestanddelen
- 1. Stukken van algemene aard
  - Documents concerning the UNWCC, 1945 - 1947; 1-4; 1 pak en 3 omslagen
    - Documents of Nuremberg and minutes of meeting 1945 - 1947, 1
    - Circulaires DOC.C.18 - DOC.C.264 1945 - 1947, 2
    - Documents series DOC.C.2 - DOC.C.231 1945 - 1946, 3
    - Summery of information No. 37 - No. 54 1945 - 1947, 4
- 2. Stukken van bijzondere aard
  - Lists of Japanese war criminals and material witnesses compiled by the Far Eastern and Pacific Subcommission, 1945 - 1947; 5-30; 26 omslagen
    - List No. 1 1945 aug, 5
      Openbaarheid beperkt tot 01-01-2021
    - List No. 2 1945 sept, 6
    - List No. 3 1945 sept, 7
    - List No. 4 1945 sept, 8
    - List No. 5 1945 oct, 9
    - List No. 6 1945 oct, 10
    - List No. 7 1945 oct, 11
    - List No. 8 1945 nov, 12
    - List No. 9 1946 jan, 13
      Openbaarheid beperkt tot 01-01-2022
    - List No. 10 1946 feb, 14
    - List No. 11 1946 apr, 15
    - List No. 12 1946 apr, 16
    - List No. 13 1946 jul, 17
    - List No. 14 1946 aug, 18
    - List No. 15 1946 sept, 19
    - List No. 16 1946 sept, 20
    - List No. 17 1946 oct, 21
    - List No. 18 1946 oct, 22
    - List No. 19 1946 oct, 23
    - List No. 20 1946 dec, 24
    - List No. 21 1947 jan, 25
      Openbaarheid beperkt tot 01-01-2023
    - List No. 22 1947 feb, 26
    - List No. 23 1947 feb, 27
    - List No. 24 1947 mar, 28
    - List No. 25 1947 mar, 29
    - List No. 26 1947 mar, 30
  - List of Japanese war criminals and suspects, part I - twenty-ninth List of war criminals, part II - sixteenth list of suspects, List No. 29, 1946 apr; 31; omslag
  - List of Japanese war criminals and material witnesses, parts I-IV, supplementary list of war criminals, part V, Lists Nos. 33 - 37, 1946 jun; 32; omslag
  - List of Japanese war criminals and material witnesses, parts I-IV, List No. 46 - 49, 1946 dec; 33; omslag
  - Lists of Japanese war criminals and material witnesses, parts I-X, Lists Nos. 68 - 77, 1948 feb; 34; omslag
    Openbaarheid beperkt tot 01-01-2024
  - List of German war criminals, suspects and witnesses, part I - fourteenth list of war criminals, part II - eighth list of suspects, part III - eighth list of witnesses, List No. 14, 1945 oct; 35; omslag
  - List of Bulgarian and Italian war criminals, suspects and witnesses, part I - fifteenth list of war criminals, part II - ninth list of suspects, part III - ninth list of witnesses, List No. 15, 1945 oct; 36; omslag
  - List of German war criminals, suspects and witnesses, part I - sixteenth list of war criminals, part II - tenth list of suspects, part III - tenth list of witnesses, List No. 16, 1945 dec; 37; omslag
  - Lists of Japanese war criminals and material witnesses, parts I-V - list of war criminals and witnesses, parts VI-VII - list of war criminals holding key positions, Lists Nos. 17 - 23, 1946 jan; 38; omslag
  - List of Japanese war criminals, suspects and witnesses, part I - twenty-fourth list of war criminals, part II - eleventh list of suspects, part III - eleventh list of witnesses, List No. 24, 1946 jan; 39; omslag
  - List of German criminals, suspects and witnesses, part I - twenty-fifth list of war criminals, part II - twelfth list of supects, part III - twelfth list of witnesses, List No. 25, 1946 febr; 40; omslag
  - List of war criminals, suspects and witnesses, part I - twenty-sixth list of war criminals, Bulgarians, Hungarians, Italians and Rumanians, part II - thirteenth list of Italien suspects, part III - fourteenth list of Italian witnesses, List No. 26, 1946 febr; 41; omslag
  - List of German war criminals, suspects and witnesses, part I - twenty-seventh list of war criminals, part II - fourteenth list of suspects, part III - fourteenth list of witnesses, List No. 27, 1946 mar; 42; omslag
  - List of German war criminals, suspects and witnesses, part I - twenty-eighth list of war criminals, part II - fifteenth list of suspects, part III - fifteenth list of witnesses List No. 28, 1946 mar; 43; omslag
  - Supplementary list of Japanese war criminals, suspects and material witnesses, List No. 29, 1946 nov; 44; omslag
  - First priority list of German war criminals, 1947 mar; 45; omslag
  - List of German war criminals, suspects and witnesses, part I - thirteenth list of war criminals, part II - seventeenth list of suspects, part III - sixteenth list of witnesses, List No. 30, 1946 apr; 46; omslag
  - List of German war criminals, suspects and witnesses, part I - thirty-first list of war criminals, part II - eighteenth list of suspects, part III - seventeenth list of witnesses, List No. 31, 1946 mei; 47; omslag
  - List of German war criminals, suspects and witnesses, part I - thirty-second list of war criminals, part II - nineteenth list of suspects, part III - eighteenth list of witnesses, List No. 32, 1946 mei; 48; omslag
  - List of German war criminals, suspects and witnesses, part I - thirty-eighth list of war criminals, part II - twentieth list of suspects, part III - nineteenth list of witnesses, List No. 38, 1946 Jun; 49; omslag
  - List of Italian war criminals, suspects and witnesses, part I - thirty-ninth list of war criminals, part II - twenty-first list of suspects, part III - twentieth list of witnesses, List No. 39, 1946 jul; 50; omslag
  - List of German war criminals, suspects and witnesses, part I - fortieth list of war criminals, part II - twenty-second list of suspects, part III - twenty-first list of witnesses, List No. 40, 1946 jul; 51; omslag
  - Forty-first list of war criminals, suspects and material witnesses, Germans, List No. 41, 1946 aug; 52; omslag
  - Forty-second list of war criminals, suspects and material witnesses, Germans, Italians, Bulgarians, Hungarians, List No. 42, 1946 sept; 53; omslag
  - Forty-third list of war criminals, suspects and material witnesses, Germans, Italians, Bulgarians, List No. 43, 1946 oct; 54; omslag
  - Forty-fourth list of war criminals, suspects and material witnesses, Germans, Italians, Bulgarians, List No. 44, 1946 oct; 55; omslag
  - Forty-fifth list of war criminals, suspects and material witnesses, Germans, List No. 45, 1946 nov; 56; omslag
  - Fiftieth list of war criminals, suspects and material witnesses, Germans and Italians, List No. 50, 1946 dec; 57; omslag
  - Fifty-first list of war criminals, suspects and material witnesses, Germans, Italians, Bulgarians, List No. 51, 1946 dec; 58; omslag
  - Fifty-second list of war criminals, suspects and material witnesses, Germans and Hungarians, List No. 52, 1947 feb; 59; omslag
  - Fifty-third list of war criminals, suspects an material witnesses, Germans and Italians, List No. 53, 1947 mar; 60; omslag
  - Fifty-fourth list of war criminals, suspects and material witnesses, Germans and Italians, List No. 54, 1947 mar; 61; omslag
  - Fifty-fifth list of war criminals, suspects and material witnesses, Germans and Italians, List No. 55, 1947 apr; 62; omslag
  - Fifty-sixth list of war criminals, suspects and witnesses, Germans, List No. 56, 1947 apr; 63; omslag
  - Fifty-seventh list of war criminals, suspects and witnesses, Germans wanted by Poland, List No. 57, 1947 may; 64; omslag
  - Second priority of war criminals, Germans, 1947 may; 65; omslag
  - Fifty-eighth list of war criminals, suspects and material witnesses, Germans, Bulgarians, Italians, List No. 58, 1947 jun; 66; omslag
  - Fifty-ninth list of war criminals, suspects and material witnesses, Germans, List No. 59, 1947 jul; 67; omslag
  - Sixtieth list of war criminals, suspects and material witnesses, Germans and Italians, List No. 60, 1947 Jul; 68; omslag
  - Sixty-first list of war criminals, suspects and material witnesses, Germans, Bulgarians, Italians, List No. 61, 1947 aug; 69; omslag
  - Sixty-second list of war criminals, suspects and material witnesses, Germans, List No. 62, 1947 sept; 70; omslag
  - Sixty-third list of war criminals, suspects and material witnesses, Germans and Italians, List No. 63, 1947 sept; 71; omslag
  - Sixty-fifth list of war criminals, suspects and material witnesses, Germans, Italians and Bulgarians, List No. 65, 1947 dec; 72; omslag
  - Seventy-eighth list of war criminals, suspects and material witnesses, Germans, Italians, Bulgarians and Hungarians, List No. 78, 1948 mar; 73; omslag
  - Seventy-ninth list of war criminals, suspects and material witnesses, Germans, Italians, Bulgarians and Hungarians, List No. 79, 1948 apr; 74; omslag
  - Eightieth list of war criminals, suspects and material witnesses, Germans and Italians, List No. 80, 1948 may; 75; omslag
  - Alphabetical index of war criminals volume I - IV, Germans, Albanians, Hungarians, Italians, Bulgarians and Rumanians, 1945 - 1948; 76-79; 4 omslagen
    - A - F, 76
    - G - K, 77
    - L - R, 78
    - S - Z, 79
  - Czechoslovak Official Report 'German crimes against Czechoslovakia' for the prosecution and trail of de German Major War Criminals by the International Military Tribunal established according to the Agreement of the Four Great Powers of August 8 th, 1945 sep; 80; omslag
  - Report on Forgery carried out in Sachsenhausen concentration camp by the Czechoslovak ministery of de interior, 1945 dec; 81; omslag
  - Preliminary Report on Germany's crimes against Norway for use at the International Military Tribunal, 1945; 82; omslag
  - Official report 'German crimes against Poland' of the Polish Government to be submitted to the International Military Tribunal, 1945 dec; 83; omslag
  - Report to the International Military Tribunal at Nuremberg from the Jugoslav war crime commission, 1946; 84; omslag
  - Additional report to the International Military Tribunal at Nuremberg from the Jugoslav state commission, 1946; 85; omslag
  - Several translated Yugoslavian documents included a list as well as explanatory notes, 1946; 86; pak
  - Brittish prisoners of war in Japan: Report on No. 1. POW Camp Formosa by Major J.F. Crossley, 1946; 87; pak
    Nota bene: Photocopy
  - Brittish prisoners of war in Japan: Diary of Lieut.Col. Milner, 1946; 88; pak
  - Copy of the verdict on Seys Inquaert, rendered by the International Military Tribunal at Nuremberg, in English and French and a translation of the verdict in Dutch, 1946; 89; omslag
  - Additional enclosure of the statement of the Netherlands government in view of the prosecution and punishment of the major war criminals, 1945; 90; omslag
  - Statement of the Netherlands government in view of the prosecution and punishment of the German major war criminals, 1945; 91; omslag
- 3. Oude toegang
  - Inventaris van de United Nations War Crimes Commission (UNWCC) 1945-1948, 2001; 92; omslag